【裁判字號】    99,易,339
【裁判日期】    990921
【裁判案由】    詐欺
【裁判全文】
臺灣屏東地方法院刑事判決               99年度易字第339號
公  訴  人  臺灣屏東地方法院檢察署檢察官
被      告  甲○○○
上列被告等因詐欺案件，經檢察官提起公訴（99年度偵字第940
號）及移送併案審理（臺灣臺中地方法院檢察署98年度偵字第
28967號） ，本院判決如下：
    主  文
甲○○○幫助意圖為自己不法之所有，以詐術使人將本人之物交
付，處拘役肆拾日，如易科罰金，以新臺幣壹仟元折算壹日。
    事  實
一、甲○○○明知申請金融機構之帳戶使用係輕而易舉之事，一
    般人無故取得他人帳戶使用之行徑常與財產犯罪密切相關，
    而可預見該名不自行申辦帳戶反取得他人帳戶存摺、提款卡
    使用之人，可能係遂行不法所有意圖用以詐騙他人，又對於
    提供帳戶予他人使用雖無必引發他人萌生犯罪之確信，但仍
    容任所提供之金融帳戶可能被利用，造成詐欺取財結果之發
    生，而基於幫助他人實施詐欺取財犯罪之不確定故意，於民
    國98年10月8 日前之不詳之時間、地點，將其申請之中華郵
    政股份有限公司鳳山工協郵局（下稱鳳山工協郵局）帳號
    00000000000000號帳戶存摺、提款卡、密碼提供予姓名年籍
    均不詳之人使用，嗣該不詳之人及與其具有詐欺取財犯意聯
    絡之人所組成之詐騙集團，共同意圖為自己不法之所有，於
    98年10月8 日下午2 時許，以電話0000000000號向乙○○佯
    稱為其胞妹，因生意需要週轉向其借錢云云，致乙○○陷於
    錯誤，而於98年10月9 日匯款新臺幣（以下同）20萬元至甲
    ○○○之上開郵局帳戶，該詐騙集團即派人持甲○○○所有
    之提款卡自98年10月9 日起至98年10月11日止，分次將上開
    20萬元領出，因而詐得財物。俟乙○○發覺受騙報警處理，
    始查知上情。
二、案經高雄市政府警察局楠梓分局報告臺灣屏東地方法院檢察
    署偵查起訴及臺灣臺中地方法院檢察署檢察官移送併案審理
    。
    理  由
一、按被告以外之人於審判外之陳述，雖不符前四條之規定，而
    經當事人於審判程序同意作為證據，法院審酌該言詞陳述或
    書面陳述作成時之情況，認為適當者，亦得為證據。當事人
    、代理人或辯護人於法院調查證據時，知有第159條第1項不
    得為證據之情形，而未於言詞辯論終結前聲明異議者，視為
    有前項之同意，刑事訴訟法第159 條之5 定有明文。本件下
    列所引具傳聞性質之證據，被告未爭執其證據能力，亦未於
    本案言詞辯論終結前對證據能力聲明異議，依上開規定，視
    為被告同意作為證據，且經本院審酌該等言詞陳述作成時之
    情況及證據取得過程等節，認亦適宜作為證據，自得為本件
    裁判基礎之證據資料。
二、訊據被告甲○○○固然承認上開鳳山工協郵局帳戶為其所申
    辦，惟矢口否認有何幫助詐欺之犯行，辯稱：我存摺放在家
    裡，不知道什麼時候掉了，提款卡也是一樣，提款卡是跟存
    摺放在一起，密碼只有我一個人知道而已，沒有寫在提款卡
    上面，我的密碼013526，98年10月20日我領薪水回家要存錢
    ，才發現不見，被偷的地方就在竹南鎮山佳里11鄰35號是我
    租的三合院，出入份子複雜，我不知道東西被偷，我存摺、
    提款卡放在抽屜，事後才發現被偷，我想工作帶來帶去麻煩
    。我最後一次領錢很久了，沒有什麼印象，因為裡面沒有錢
    可以領，最後一次領錢裡面剩下尾數而已，我不知道為何十
    月九日就有五萬元存進來，然後同一天就有三萬、五萬、二
    十萬進來，我根本不知道裡面有那麼多錢云云。經查：
(一)、被害人乙○○於上開時間，遭詐騙集團成員以電話00000000
    00號向其佯稱為其胞妹，因生意需要週轉向其借錢云云，致
    其陷於錯誤，而匯出20萬元至被告上開郵局帳戶，該20萬元
    遭人持被告之提款卡分次領出之事實，業據證人即被害人乙
    ○○於警詢中證述明確（見警卷第3-4 頁），復有中華郵政
    股份有限公司鳳山郵局99年6 月17日鳳營字第0990003026號
    函附之被告帳戶客戶歷史交易清單1 份、郵政存簿儲金立帳
    申請書、客戶歷史交易清單各1 份、匯款申請書影本1 份附
    卷可憑，足證被害人乙○○遭詐騙之20萬元，係匯入被告之
    上開郵局帳戶內，並由詐騙集團成員提領，被告之上開帳戶
    確有供詐騙集團作為實施詐欺犯行之用無訛。
(二)、被告雖以前詞情置辯，然查：
 1、被告所有上開鳳山工協郵局帳戶於自98年7 月1 日起至98年
    9 月11日止，僅有四次一千元、一次一千五百元、一次五千
    元之跨行轉入金額，並於98年10月8 日跨行提款將存款提領
    剩84元之事實，有中華郵政股份有限公司鳳山郵局99年6 月
    17 日 鳳營字第0990003026號函附之被告帳戶客戶歷史交易
    清單1 份附卷可稽（本院卷16-17 頁）。由此客觀事態，核
    與一般提供帳戶予詐騙集團之成員，其等帳戶餘額均低或無
    存款之經驗法則相符。被告於檢察官偵訊及本院審理中均陳
    稱：密碼是013526，只有我一個人知道，密碼沒有寫在提款
    卡等語。惟被告申辦之鳳山工協郵局帳戶提款卡係附加有晶
    片功能，密碼為6 位數，且被告所設定之之密碼與其出生年
    月日並無關聯，他人難以在三次按密碼試誤之機會下破解，
    是被告應有將其提款卡之密碼告知他人。又被告所有之上開
    帳戶自98年7 月1 日至98年10月8 日尚有13次提款之紀錄，
    於98年9 月11日提領106 元後餘額為10元，再於98年10月8
    日提領406 元後，餘額為84元之事實，有上開客戶歷史交易
    清單可按，被告於本院陳稱：我最後一次領錢很久了，沒有
    什麼印象，因為裡面沒有錢可以領，最後一次領錢裡面剩下
    尾數而已云云，顯與上開客戶歷史交易清單不符，被告上開
    帳戶遭詐騙集團使用之時間，與被告自行提款之時間相去不
    遠，可推知被告係於98年10月8 日左右，將上開帳戶之金融
    卡及密碼交予他人使用甚明。
 2、被告又辯稱：存摺與提款卡被偷的地方就在苗栗縣竹南鎮山
    佳里35號承租的三合院，出入份子複雜，存摺、提款卡放在
    抽屜，不知道東西被偷，事後才知道云云。按存摺與提款卡
    攸關個人金融帳戶之重要物品，一般人均知須妥善保管避免
    遺失或遭竊，被告既自承租屋處之三合院出入份子複雜，理
    應更小心翼翼保管存摺及提款卡，放置抽屜亦應上鎖，如有
    遺失或遭竊，亦應立即報警處理，被告自承將存摺、提款卡
    放在抽屜，遭竊後仍不知道云云，顯與一般人妥善保管存摺
    、提款卡之常情不符，已難採信。且該帳戶自98年10月9日
    即遭詐欺集團供作詐得款項匯入使用，並於98年10月14日列
    為警示帳戶，有中華郵政股份有限公司鳳山郵局99年6 月17
    日鳳營字第0990003026號函附之被告帳戶客戶歷史交易清單
    1 份附卷可稽（本院卷16-17 頁），然被告遲至98年10 月
    20日始以電話向鳳山工協郵局申辨掛失，且被告住處之財物
    或其他物品遭竊，亦未報警處理，其辯稱存摺與提款卡遭竊
    云云，亦不足採信。
 3、按詐欺正犯之所以須利用他人帳戶以遂行犯罪，其目的除係
    有意隱瞞資金流程外，更在避免偵查機關自匯款帳戶來源回
    溯追查以致身份曝光，方以他人帳戶供作存提詐得款項帳戶
    。而為確保所詐得款項不致遭不知情帳戶持有人提領，或不
    知情帳戶持有人逕自掛失而凍結帳戶之使用，甚或知情之帳
    戶持有人以辦理補發存摺、變更印鑑密碼之方式，將帳戶內
    所有款項提領一空，而使其費盡周章所詐得之款項化為烏有
    ，詐欺正犯亦絕不可能使用他人所遺失之存摺、金融卡、密
    碼之帳戶，供作詐得款項匯入帳戶，以完全免除遭真正帳戶
    持有人提領或掛失之風險，並十足確保詐欺所得之利益。循
    此，被告辯稱其所有之鳳山工協郵局帳戶之提款卡、存摺係
    在租屋處遭竊而遭詐騙集團不法使用云云，即與常情有違。
    又該提款卡密碼為6 位數，難以在3 次按密碼試誤之機會下
    破解，是被告應有將其提款卡之密碼告知他人，已如前述，
    被告辯稱詐騙集團成員仍有可能使用拾得或竊得卻不知密碼
    之提款卡作為人頭帳戶云云，顯與一般常情有違，無足憑採
    。
(三)、按郵政儲金簿存款帳戶，事關存戶個人財產權益之保障，與
    存戶之提款卡、密碼結合，其專屬性、私密性更形提高，一
    般人均有妥為保管存摺、提款卡、密碼，以防止被他人冒用
    之認識，縱有特殊情況偶有將存摺、提款卡、密碼交付他人
    之需，亦必深入瞭解其用途後再行提供以使用，若落入不明
    人士手中，極易被利用為取贓之犯罪工具，恆係吾人日常生
    活經驗與事理之然；且金融帳戶為個人理財之工具，申請開
    設金融帳戶並無任何特殊限制，一般民眾皆可以存入最低開
    戶金額之方式申請開戶，個人亦可在不同金融機構申請多數
    存款帳戶使用，並無困難，此乃眾所週知之事實，則依一般
    人之社會生活經驗，苟見非親非故之人不以自己名義申請開
    戶，反而以出價蒐購或租用之方式向他人蒐集金融機構帳戶
    供己使用，衡情當知悉蒐集金融帳戶者，係將所蒐集之帳戶
    用以從事財產犯罪。況現今社會上，詐騙者蒐購人頭帳戶，
    持以作為信貸、手機簡訊詐欺之事，常有所聞，提供甚或出
    賣、出借帳戶與非親非故之人，受讓人係為從事財產犯罪，
    已屬人盡皆知之事。查本案被告對於提款卡及密碼等有關個
    人財產、身分之物品，將淪落於不明人士手中，極易被利用
    為與財產有關之犯罪工具，竟願交付其所有上開帳戶之金融
    卡，並將密碼告知與其身分上不具任何關係之人，其主觀上
    顯然對於該帳戶將作為不法使用，應有所認知，而客觀上亦
    有幫助詐欺之行為，殆無疑義。
(四)、綜上所述，被告上開所辯，不足採信，本案事證明確，被告
    犯行，洵堪認定。
三、核被告所為，係犯刑法第339 條第1 項、第30條第1 項之幫
    助詐欺取財罪。再者，被告係幫助他人犯罪，爰依刑法第30
    條第2 項之規定，按正犯之刑減輕之。臺灣臺中地方法院檢
    察署檢察官移送併案審理部分（即臺灣臺中地方法院檢察署
    98年度偵字第28967 號移送併辦部分），與已起訴部分係同
    一之犯罪事實，本院自應併予審理，附此敘明。爰審酌被告
    雖無前案紀錄，有臺灣高等法院被告前案紀錄表附卷可查，
    素行尚佳，然其將帳戶任意交予他人詐騙財物，造成犯罪偵
    查困難，致使此類犯罪手法層出不窮，嚴重危害交易秩序與
    社會治安，及被害人乙○○遭詐騙金額為20萬元，被告犯罪
    後未坦承犯行及未與上開被害人和解之態度等一切情狀，量
    處如主文所示之刑，並諭知易科罰金之折算標準。
據上論斷，應依刑事訴訟法第299 條第1 項前段，刑法第30條第
1 項前段、第2 項、第339 條第1 項、第41條第1 項前段，刑法
施行法第1 條之1 第1 項、第2 項前段，判決如主文。
本案經檢察官林圳義到庭執行職務。
中    華    民    國    99    年    9     月    21    日
                  刑事第一庭  審判長  法  官  潘正屏
                                      法  官  黃紀錄
                                      法  官  涂裕洪
以上正本證明與原本無異。
如不服本判決應於收受判決後10日內向本院提出上訴書狀，並應
敘述具體理由；其未敘述上訴理由者，應於上訴期間屆滿後20日
內向本院補提理由書（均須按他造當事人之人數附繕本）「切勿
逕送上級法院」。
中    華    民    國    99    年    9     月    21    日
                              書記官  卓春成
附錄本判決論罪科刑法條：
中華民國刑法第30條
幫助他人實行犯罪行為者，為幫助犯。雖他人不知幫助之情者，
亦同。
幫助犯之處罰，得按正犯之刑減輕之。
中華民國刑法第339條第1項
意圖為自己或第三人不法之所有，以詐術使人將本人或第三人之
物交付者，處5 年以下有期徒刑、拘役或科或併科1000元以下罰
金。

司法院資訊處製作；財團法人民間司法改革基金會備份。
